【裁判字號】    98,訴,866
【裁判日期】    980930
【裁判案由】    毒品危害防制條例
【裁判全文】
臺灣基隆地方法院刑事判決               98年度訴字第866號
公  訴  人  臺灣基隆地方法院檢察署檢察官
被      告  丙○○
                    （另案在臺灣基隆監獄執行中）
指定辯護人  蔡英雌  律師
選任辯護人  潘東翰  律師
上列被告因違反毒品危害防制條例案件，經檢察官提起公訴（98
年度偵字第1377號），本院判決如下：
    主  文
丙○○販賣第二級毒品，累犯，處有期徒刑陸年。未據扣案之販
賣第二級毒品甲基安非他命所得財物新臺幣仟元，均沒收，如
全部或一部不能沒收時，以其財產抵償之；扣案之甲基安非他命
貳包（驗餘後淨重合計零點伍壹柒玖公克），併同無從與之完全
析離之分裝袋貳只，均沒收銷燬之。
    事  實
一、前案紀錄：
    丙○○前因違反毒品危害防制條例案件（施用毒品案件），
    經本院於民國93年2 月12日，以92年度易字第316 號判決有
    期徒刑四月確定，93年7 月19日易科罰金執行完畢。其後，
    又因違反毒品危害防制條例案件（施用毒品案件），經臺灣
    高等法院於94年11月29日，以94年度上易字第1774號判決有
    期徒刑十月確定，94年12月27日發監執行、95年5 月14日執
    行完畢。繼而再因違反毒品危害防制條例案件（施用毒品案
    件），經本院於96年8 月24日，以96年度易字第446 號判決
    有期徒刑五月確定，96年12月29日發監執行、97年5 月28日
    執行完畢（以上，均構成累犯）。
二、本案事實：
    緣甲○○、丙○○2 人本屬舊識，甲○○並因而知悉丙○○
    素有甲基安非他命之供應門路；為圖施用甲基安非他命以解
    其癮，甲○○遂於98年3 月5 日晚間某時，以自己持用之「
    0000000000」行動門號逕自撥接丙○○持用之「0000000000
    」行動門號，於對話中藉詞「那邊有沒有東西」等語，而對
    丙○○為「其擬價購甲基安非他命」之要約表示。乃丙○○
    獲此要約，明知甲基安非他命係毒品危害防制條例所明定列
    管之第二級毒品，不得非法持有、販賣，猶不回絕甲○○之
    來電請託，進而基於營利之意圖暨販賣第二級毒品甲基安非
    他命之犯意，允諾將代為洽尋毒品供應上源，並藉上開通話
    而與甲○○相約「隨後」在基隆市○○路一帶會面。同日晚
    間8 時38分左右，甲○○果依約到場，並即以自己持用之「
    0000000000」行動門號，撥接丙○○持用之「0000000000」
    行動門號；至丙○○獲電後，亦即趕往赴約，繼而帶同甲○
    ○至基隆市仁愛國小旁之巷道內，先向甲○○收取買賣價款
    現金新臺幣3,000 元，再交待甲○○原地等候。彼2 人之共
    識既成，丙○○旋基於販賣甲基安非他命圖利之目的，孤身
    1 人轉往基隆市○○路之不詳網咖，以不詳金額，向綽號「
    阿明」之毒品上源（已成年；惟真實姓名年籍不詳），販入
    份量不詳之甲基安非他命，繼而基於「販賣圖利目的」，攜
    同上開甲基安非他命返抵基隆市仁愛國小旁之巷道內，俾將
    自己基於「販賣圖利」之目的而甫向「阿明」販入之甲基安
    非他命取交予甲○○收受，藉以完成其販賣第二級毒品以資
    牟利之行為。
三、查獲經過：
    茲以甲○○基於施用目的而向丙○○販入前揭二所述之甲基
    安非他命以後，旋將之分拆為2 袋，繼而於98年3 月7 日上
    午6 時，在基隆市○○區○○路48號2 樓「戲骨網咖」29號
    包廂內，取用其中少量（甲○○涉嫌施用毒品部分，業經本
    院以98年度基簡字第570 號簡易判決，判處有期徒刑四月確
    定在案），其後，旋遭巡邏員警於同日上午8 時50分左右，
    在上開「戲骨網咖」29號包廂內當場查獲，並扣得甲○○甫
    於前揭二所述時、地，向丙○○購入而施用所餘之甲基安非
    他命2 包（驗餘後淨重合計0.5179公克；係查扣於甲○○施
    用毒品之另案）。至此，甲○○始供述自己向丙○○購買甲
    基安非他命如前揭二所述之事實梗概。
四、案經基隆市警察局第一分局移送臺灣基隆地方法院檢察署檢
    察官偵查起訴。
    理  由
一、證據能力
  (一)供述證據─即「被告以外之人於審判外之言詞或書面陳述」
    （被告及辯護人就關此「證據能力」俱表「不予爭執」）：
    按被告以外之人於審判外之言詞或書面陳述，除法律有規定
    者外，不得作為證據，刑事訴訟法第一百五十九條第一項固
    有明文。惟被告以外之人於審判外之陳述，即令與同法第一
    百五十九條之一至同法第一百五十九條之四「傳聞證據排除
    之例外」等規定不符，然「經當事人於審判程序同意作為證
    據，法院審酌該言詞陳述或書面陳述作成時之情況，認為適
    當者，亦得為證據；當事人、代理人或辯護人於法院調查證
    據時，知有上開刑事訴訟法第一百五十九條第一項不得為證
    據之情形，而未於言詞辯論終結前聲明異議者，視為有前項
    之同意」，刑事訴訟法第一百五十九條之五亦有明定。蓋被
    告之「反對詰問權」，核屬憲法第八條第一項規定「非由法
    院依法定程式不得審問處罰」之正當法律程式所保障之基本
    人權及第十六條所保障之基本訴訟權，不容任意剝奪。是為
    保障被告之「反對詰問權」，92年2 月6 日修正公布之刑事
    訴訟法，乃酌採英美法之傳聞法則，明定被告以外之人於審
    判外之陳述，性質上均屬傳聞證據，依傳聞法則，原均無證
    據能力。惟「反對詰問權」既屬訴訟防禦之一種，則倘法院
    於審理之時，業已賦與被告合理主張是項權利之機會，乃被
    告於審慎評估其訴訟之優勝劣敗後，竟甘於放棄關此權利之
    行使（例如：證人於審判外之陳述已明，倘一再傳喚到庭俾
    踐行詰問，不過徒增審訊時間，而無助事實釐清。又如：倘
    傳喚證人到庭俾踐行詰問，不僅無從維護本身利益，甚且可
    能惡化刑事處境，使居於更為不利之劣勢），則已足見「反
    對詰問」之於本案防禦之了無助益！此際，倘仍強令被告為
    此主張，則其結果恐亦將與「被告之不防禦」無殊，而終將
    悖離保障人民訴訟權及刑事訴訟法酌採英美傳聞法則之本旨
    。據此，被告本於自主意志而放棄「反對詰問權」之主張或
    行使，參諸憲法保障人民訴訟權之真意，自應賦與相對等之
    尊重。更何況，鑒於我刑事訴訟法採用傳聞證據排除法則之
    重要理由之一，無非「傳聞證據未經當事人以反對詰問予以
    覈實」，是倘當事人「不願」對原供述人為反對詰問，則自
    法理以言，法院似亦全無假職權為名，任意介入以「否定」
    是項傳聞證據證據能力之空間、餘地！尤以參諸我刑事訴訟
    法第一百五十九條之五之立法理由，除係明確揭示前開傳聞
    證據排除法則之基本法理，更係明確指出本次修正併「參考
    日本刑事訴訟法第三百二十六條第一項規定」之立法意旨（
    參見立法理由三）；而「有關檢察官及均同意作為證據之傳
    聞書面材料或陳述，概可直接援引該國刑事訴訟法第三百二
    十六條規定資為傳聞證據排除例外之法律依據，祇於檢察官
    或不同意之例外情況，始須進而斟酌該等書面材料或陳述究
    否符合該國其他傳聞證據排除之例外規定，俾憑另行認定關
    此證據資料是否具備證據能力」，則向屬日本刑事審判實務
    之運作方式！本此同旨，我刑事訴訟法第一百五十九條之五
    當更加不宜逕為反於繼受國之解釋，是自應認為「在當事人
    間無爭執之案件中，傳聞證據基本上均可依據前引規定提出
    於法院使用」！準此，在證據能力俱無爭執之案件中，法院
    當亦毋庸再依刑事訴訟法第一百五十九條之一至同法第一百
    五十九條之四等規定為個別性之斟酌，並應逕自援引刑事訴
    訟法第一百五十九條之五，資為傳聞證據排除例外之法律依
    據，方符憲法保障基本人權及人民訴訟權之本旨！查：本案
    關鍵證人甲○○於「審判外之言詞陳述」（即甲○○之警詢
    證述暨甲○○於檢察官偵訊時之具結證述），業經被告暨其
    辯護人就其證據能力「明示」「不予爭執」（本院準備程序
    筆錄第4 頁、本院審判筆錄第3 頁）；兼以本院自形式察其
    作成、取得當時外部情況，亦俱無「任意性」或「信用性」
    違反而顯然不適當之情形，而均與刑事訴訟法第一百五十九
    條之五之規定相符。據此按諸首開說明，本院自應援引刑事
    訴訟法第一百五十九條之五規定資為傳聞證據排除例外之法
    律依據，即認：證人甲○○於警詢中，乃至檢察官偵訊時（
    業經依法命為具結），所為之「審判外言詞陳述」，之於被
    告所涉本案而言，均有證據能力，而毋庸再依刑事訴訟法第
    一百五十九條之一至同法第一百五十九條之四等規定為個別
    性之斟酌。
  (二)非供述證據
  1.關於甲○○施用所餘而為警查扣之第二級毒品甲基安非他命
    2 包（驗餘後淨重合計0.5179公克；係查扣於甲○○施用毒
    品之另案）：
    按現行犯，不問何人得逕行逮捕之。犯罪在實施中或實施後
    即時發覺者，為現行犯。刑事訴訟法第八十八條第一項、第
    二項分別定有明文。次按檢察官、檢察事務官、司法警察官
    或司法警察逮捕被告、犯罪嫌疑人或執行拘提、羈押時，雖
    無搜索票，得逕行搜索其身體、隨身攜帶之物件、所使用之
    交通工具及其立即可觸及之處所。刑事訴訟法第一百三十條
    亦有明定。查「甲○○於98年3 月7 日上午6 時，在基隆市
    仁愛區○○路48號2 樓『戲骨網咖』29號包廂內，取用第二
    級毒品甲基安非他命後，旋為巡邏員警於同日上午8 時50分
    到場查獲，並扣得甲○○施用所餘之甲基安非他命2 包（驗
    餘後淨重合計0.5179公克）」等情節，業據證人甲○○於警
    詢中證述明確（參見偵卷第9 頁）。觀此查獲緣由，證人甲
    ○○顯係在犯罪實施中經即時發覺（且甲○○涉嫌施用毒品
    部分，亦經本院以98年度基簡字第570 號簡易判決，判處有
    期徒刑四月確定在案），即其逮捕過程，首即核與刑事訴訟
    法第八十八條第一項、第二項之規定相符；又關此逮捕程序
    既無違誤，查緝員警因而附帶搜索犯罪嫌疑人（證人甲○○
    ）身體、隨身攜帶之物件、所使用之交通工具及其立即可觸
    及之處所，當亦於法有據（刑事訴訟法第一百三十條、第一
    百三十三條第一項規定規定參照）。茲查緝員警既係本此合
    法之逮捕、搜索程序，進而發覺、查扣旨揭第二級毒品甲基
    安非他命2 包（驗餘後淨重合計0.5179公克；係查扣於甲○
    ○施用毒品之另案），則其搜索、扣押程序自亦查無瑕疵之
    可指。從而，關此扣案證物證據能力（證據適格性）之具備
    ，當亦洵無可疑。
  2.其餘卷附之非供述證據
    卷附之甲○○尿液檢驗報告（見本院卷），實係證人甲○○
    為警查獲如本判決事實欄三所述以後，協力配合所採擷之「
    尿液檢體」存在及其形態之表彰（即關此尿液報告無非係衍
    生自彼等證人尿液檢體之「派生證據」）；且彼等證人「尿
    液檢體」之採擷送驗，復核無瑕疵之可指，此除經證人甲○
    ○敘明在卷（見偵卷第11頁），並悉經本院職權調取甲○○
    所涉施用毒品之另案卷證核閱無訛。至卷附之交通部民用航
    空局航空醫務中心98年4 月16日航藥鑑字第0981912 號毒品
    鑑定書（見偵卷第37頁），其內容亦係「員警本於合法逮捕
    、搜索程序進而依法查扣如前揭1.所示證物」存在及其形態
    之顯現；而卷附「被告持用手機」及「甲○○持用手機」之
    採證照片（見偵卷第19-20 頁），無疑則為藉由科技電子或
    機械運作所留存之現場影像。換言之，關此部分之卷證資料
    ，非特核無公務員違法採證之情形，核其性質亦與物證無殊
    ，兼以均曾經本院於審判期日，依刑事訴訟法第一百六十四
    條規定，踐行證據調查之法定程序，提示被告及辯護人而使
    其辨認（見本院審判筆錄第3 頁），則其證據能力之具備，
    當亦毋待贅言。
二、事實認定
    訊之被告丙○○於本院受命法官行準備程序之時，乃至本院
    合議審理之初，固表坦承犯罪（見本院準備程序筆錄第2-4
    頁、本院審判筆錄第2 頁）；惟於本案辯論終結以前，則改
    而翻異，矢口否認有何販賣第二級毒品甲基安非他命之犯行
    （見本院審判筆錄第4-5 頁），或辯稱：伊之所為，充其量
    僅能構成幫助施用毒品犯罪云云（本院審判筆錄第6 頁），
    或辯稱：伊之所為一概不成立犯罪云云（本院審判筆錄第6
    頁）。然查：
  (一)「證人甲○○與被告2 人本屬舊識，證人甲○○並因而知悉
    被告素有甲基安非他命之供應門路；為圖施用甲基安非他命
    以解其癮，證人甲○○遂於98年3 月5 日晚間某時，以自己
    持用之『0000000000』行動門號逕自撥接被告持用之『0000
    000000』行動門號，於對話中藉詞『那邊有沒有東西』等語
    ，而對被告為『其擬價購甲基安非他命』之要約表示。而被
    告獲此要約，亦即允諾將代為洽尋毒品供應上源，並藉上開
    通話而與證人甲○○相約『隨後』在基隆市○○路一帶會面
    。同日晚間8 時38分左右，證人甲○○果依約到場，並即以
    自己持用之『0000000000』行動門號，撥接被告持用之『00
    00000000』行動門號；至被告獲電後，亦即趕往赴約，繼而
    帶同證人甲○○至基隆市仁愛國小旁之巷道內，先向證人甲
    ○○收取買賣價款現金3,000 元而交待證人甲○○原地等候
    ，再孤身1 人轉往基隆市○○路之不詳網咖，向綽號『阿明
    』之毒品上源，販入份量不詳之甲基安非他命，其後，復攜
    同上開甲基安非他命返抵上址（基隆市仁愛國小旁之巷道內
    ）而取交予證人甲○○收受。茲以證人甲○○向被告販入甲
    基安非他命以後，旋將之分拆為2 袋，繼而於98年3 月7 日
    上午6 時，在基隆市○○區○○路48號2 樓『戲骨網咖』29
    號包廂內，取用其中少量，其後，旋遭巡邏員警於同日上午
    8 時50分左右，在上開『戲骨網咖』29號包廂內當場查獲，
    並扣得證人甲○○甫取自被告而施用所餘之甲基安非他命2
    包（驗餘後淨重合計0.5179公克；係查扣於甲○○施用毒品
    之另案）」等事實經過，首經證人甲○○於警詢暨檢察官偵
    查中證述明確（見偵卷第9-10頁、第14-15 頁、第30-31 頁
    、第52頁），並經本院迭次向被告確認無誤（本院準備程序
    筆錄第2-3 頁、本院審判筆錄第3 頁、第4 頁、第5 頁），
    且有員警於98年3 月7 日上午8 時50分，在「戲骨網咖」29
    號包廂內查扣之甲基安非他命2 包（驗餘後淨重合計0.5179
    公克；係查扣於甲○○施用毒品之另案）扣案暨交通部民用
    航空局航空醫務中心98年4 月16日航藥鑑字第0981912 號毒
    品鑑定書（見偵卷第37頁）在卷足考；核其情節，亦與卷附
    「被告持用手機」及「甲○○持用手機」採證照片（見偵卷
    第19-20 頁）之所示內容相符。佐以卷附臺灣高等法院被告
    （證人甲○○）前案紀錄表所載甲○○施用毒品而遭判處罪
    刑之前案紀錄、甲○○尿液報告（見本院卷）及本院98年度
    基簡字第570 號簡易判決之所示，核亦足見「證人甲○○確
    有施用第二級毒品之慣行」，暨證人甲○○指其「甫向被告
    販入前揭甲基安非他命，旋於98年3 月7 日上午6 時，在基
    隆市○○區○○路48號2 樓『戲骨網咖』29號包廂取用其中
    少量而為警當場查獲」等情詞非虛。互核勾稽上情以觀，證
    人甲○○證稱「其基於施用目的而向被告販入甲基安非他命
    」之緣由經過，應與事實相符而堪採信。
  (二)至本案除被告所指姓名年籍不詳之毒品上源「阿明」以外，
    相關卷證固俱乏足供認定被告取得如本判決事實欄二所示甲
    基安非他命之「成本」價格等相關資料；惟按販賣毒品之行
    為，本無一定之公定價格，是其各次買賣之價格，當亦各有
    差異，而或隨供需雙方之資力、關係之深淺、需求之數量、
    貨源之充裕與否、販賣者對於資金之需求如何即殷切與否，
    以及政府查緝之態度，進而為各種不同之風險評估，而為機
    動性之調整，是其價格標準，自非一成不變，且販賣者從各
    種「價差」或「量差」或係「純度（如摻入葡萄糖等物）」
    謀取利潤方式，或有差異，然其所圖利益之非法販賣行為目
    的，則屬相同，並無二致。因之，販賣利得，除經行為人（
    被告）坦承，或其價量至臻明確，確實難以究其原委。然按
    一般民眾普遍認知毒品之非法交易，向為政府查禁森嚴且重
    罰不寬貸，衡諸常情，倘非有利可圖絕無平白甘冒被重罰高
    度風險之理，從而，舉凡其有償交易，除足反證其確另基於
    某種非圖利本意之關係外，通常尚難因無法查悉其買進、賣
    出之差價，而諉無營利之意思，或阻卻販賣犯行之追訴（最
    高法院87年臺上字第3164號判決意旨參照）；又販賣毒品之
    所謂販賣行為，係行為人基於營利之目的，而販入或賣出毒
    品而言。販賣毒品者，其主觀上須有營利之意圖，且客觀上
    有販賣之行為即足構成，至於實際上是否已經獲利則非所問
    。即於有償讓與他人之初，係基於營利之意思，並著手實施
    ，而因故無法高於購入之原價出售，最後不得不以原價或低
    於原價讓與他人時，仍屬販賣行為。必也始終無營利之意思
    ，縱以原價或低於原價有償讓與他人，方難謂為販賣行為，
    而僅得以轉讓罪論處（最高法院93年度臺上字第1651號判決
    意旨參照）。茲就本案情節而論，證人甲○○與被告之毒品
    上手，彼此素不相識，此除經證人甲○○結證在卷（見偵卷
    第31頁），徵諸證人甲○○猶須透過被告價購甲基安非他命
    等情節自明；是證人甲○○既不可能逕與被告毒品上手直接
    聯繫，亦不可能得悉被告向其毒品上手取得甲基安非他命之
    實際過程及其對價，則自人性角度而為觀察，被告藉此機會
    ，居中坐地起價，利用本次轉手機會而從中賺取數量甚微之
    「價差」乃至「量差」之可能，首即無可排除。換言之，被
    告向其上手（即毒品上源）取得下手（即證人甲○○）來電
    要約洽購之甲基安非他命以後，為從中圖得利益，自非全無
    上下其手而擅自「留取少量」以充己調貨報酬之可能！遑論
    毒品交易屢為政府檢警單位嚴予取締之犯罪，法律並就此懸
    有重典處罰，則自常情事理而論，倘僅「單純居中調貨」而
    別無其他利益可圖，諒被告主觀上亦必無「為證人甲○○犯
    險取貨」之意願！徵諸被告自陳其之所以允為調貨，無非係
    因其毒品下手（即證人甲○○），通常會於事後無償允贈少
    量毒品（甲基安非他命）予其施用等情詞（見本院準備程序
    筆錄第3-4 頁、偵卷第5 頁），益明其實！換言之，被告之
    所以「允為調貨」，無非係在圖取「從中『無償獲取』少量
    毒品」之利益（無論其從中獲取之少量毒品，係源自於「證
    人甲○○之主動給付」，抑係源自於「被告趁證人甲○○不
    知而從中上下其手」），即被告主觀上顯然有藉此充己調貨
    報酬之營利意圖，此尤屬灼然而無可疑！據此，本院雖因被
    告否認販賣，致無從憑以推認「被告取得如本判決事實欄二
    所示甲基安非他命之『成本』價格」，然被告如本判決事實
    欄二所示之毒品交易，必係肇因於「被告猶有相當利潤之賺
    取」，此應堪認定。從而，被告著手實施如本判決事實欄二
    所示之毒品交易之時，其主觀上，亦必有營利之意圖及販賣
    之故意，事甚顯明。
  (三)綜上研析，因認被告遲至本案辯論終結以前，方改口翻異之
    所辯各節，俱無足取；本案事證明確，被告如本判決事實欄
    二所示之意圖營利而販賣甲基安非他命予證人甲○○之犯行
    ，應堪認定。
三、論罪科刑
  (一)按刑法上所謂販賣行為，固不以販入後復行賣出為必要，祇
    要以營利為目的，而有將毒品販入或賣出二者其一之行為，
    即足構成，故意圖營利而販入毒品，雖未及販出，仍依販賣
    既遂罪論處；而意圖營利販入毒品後，第一次販賣予他人之
    行為，乃接續原先販入之犯意而為，不論其行為屬既遂或未
    遂，應認基於單一犯意之接續行為，只能就其販入及出賣毒
    品，論以販賣既遂之實質一罪；且此與意圖販賣而持有毒品
    罪，係指行為人以意圖販賣營利以外之原因而持有毒品，其
    後始起意營利販賣者（例如因為他人之贈與或寄藏而持有，
    嗣後始起意為販賣者而言），並不相同（最高法院88年臺上
    字第2398號、91年臺上字第1143號、93年臺上字第6309號、
    96年臺上字第416 號判決要旨參照）。即以本案情節而論，
    被告既係因證人甲○○之來電要約，方逕洽毒品上源「阿明
    」而販入證人甲○○來電洽購之甲基安非他命，此悉經本院
    認定如前。換言之，被告嗣將甲基安非他命交付予證人甲○
    ○之「賣出」行為，無非係接續其逕洽毒品上源「阿明」而
    「販入」毒品之犯意而為，即其「販入」而後「賣出」，均
    係基於單一犯意之接續行為，是被告「販入」而後「賣出」
    如本判決事實欄二之所為，自應論以販賣既遂之實質一罪。
  (二)查甲基安非他命係毒品危害防制條例第二條第二項第二款所
    明定列管之第二級毒品。是核被告如本判決事實欄二之所為
    ，係犯毒品危害防制條例第四條第二項之販賣第二級毒品既
    遂罪。被告販賣甲基安非他命前、後，持有甲基安非他命之
    低度行為，應為其販賣之高度行為所吸收，不另論罪。
  (三)被告查有如本判決事實欄一所載犯罪科刑及刑之執行情形，
    此有臺灣高等法院被告前案紀錄表在卷可稽，其於有期徒刑
    執行完畢後，五年以內故意再犯本起最重本刑有期徒刑以上
    之罪，雖應依刑法第四十七條第一項規定，論以累犯而就其
    所犯上開罪加重其刑；然因本案所涉販賣第二級毒品罪之法
    定本刑為「無期徒刑」之部分，依法不得加重，故僅得就其
    法定本刑為「七年以上有期徒刑」、「併科罰金」之部分，
    加重其刑。
  (四)被告販賣第二級毒品甲基安非他命予他人（即證人甲○○）
    施用，固戕害他人之身心，惟姑念其並無販賣毒品前科（被
    告雖有施用毒品之前案紀錄，然查無販賣、意圖販賣而持有
    等相類素行），對重典之認識不夠深切，且其本案所涉販賣
    甲基安非他命之數量及其次數尚微，被告從中所圖得之利益
    尤非至鉅，而與販賣毒品之數量達數公斤以上之嚴重危害社
    會治安情形不同，即本案尚屬施用毒品者彼此間互供有無之
    零星交易，其惡性尚與大量走私進口或長期販賣毒品之所謂
    「大盤」或「中盤」毒販有間，是倘不論其情節輕重，而一
    律論處販賣第二級毒品罪之法定本刑「無期徒刑」，則自屬
    猶嫌過重，並有傷人民對法律之情感，即就全部犯罪情節觀
    之，猶屬法重而情輕，是自客觀以言，即尚有可憫恕之處，
    爰依刑法第五十九條之規定，就所犯毒品危害防制條例第四
    條第二項之販賣第二級毒品罪，減輕其刑。即其法定本刑為
    「無期徒刑」者，減為二十年以下十五年以上有期徒刑（刑
    法第六十五條第二項）；至其法定本刑為「七年以上有期徒
    刑」、「併科罰金」之部分，則就其最高度及最低度同減之
    （刑法第六十七條）。且其法定本刑為「七年以上有期徒刑
    」、「併科罰金」之部分，並依法先加而後減之。
  (五)本院審酌被告販賣第二級毒品甲基安非他命予人施用，使人
    沉迷毒癮而無法自拔，輕則戕害施用者之身心健康，重則引
    發各種犯罪，而為社會治安敗壞之源頭，對於社會平和秩序
    實有相當程度之危害；兼衡量被告素行、生活狀況、智識程
    度、犯罪動機、目的、販賣毒品及其所得利潤、犯後態度等
    一切情狀，量處如主文所示之刑。
  (六)本案相關毒品之沒收：
    按刑罰法令關於沒收之規定，有採職權沒收主義與義務沒收
    主義。職權沒收，指法院就屬於被告所有，並供犯罪所用或
    因犯罪所得之物，仍得本於職權為斟酌沒收與否之宣告，例
    如刑法第三十八條第一項第二款、第三款、第三項前段等屬
    之。義務沒收，又可分為絕對義務沒收與相對義務沒收二者
    。前者指凡法條規定「不問屬於犯人與否，沒收之」者屬之
    ，法院就此等之物，無審酌餘地，除已證明毀滅外，不問屬
    於犯人與否或有無查扣，均應沒收之，例如刑法第三十八條
    第一項第一款、第二百條、第二百零五條、第二百零九條、
    第二百十九條、第二百六十六條第二項、毒品危害防制條例
    第十八條第一項前段等屬之；後者，供犯罪所用或因犯罪所
    得，且以屬於被告所有者為限，始應予以沒收，例如毒品危
    害防制條例第十九條第一項前段、肅清煙毒條例第十三條第
    一項者是（最高法院89年度臺上字第5605號、93年度臺上字
    第2751號判決意旨參照）。查扣案之第二級毒品甲基安非他
    命2 包（驗餘後淨重合計0.5179公克；係查扣於甲○○施用
    毒品之另案），雖均業經另案（即甲○○施用毒品另案）宣
    告沒收銷燬，並經檢察官依旨為沒收銷燬之處分命令，此有
    本院98年度基簡字第570 號刑事簡易判決正本1 件及臺灣基
    隆地方法院檢察署檢察官98年7 月15日基檢達丙字第01354
    4 號扣押沒收物品處分命令影本1 紙在卷可考；然尚無從證
    明業已實際銷燬而不復存在，按諸上開說明，本院自仍應依
    毒品危害防制條例第十八條第一項前段規定，就扣案之甲基
    安非他命2 包（驗餘後淨重合計0.5179公克），併同無從與
    之完全析離之分裝袋2 只，宣告沒收併銷燬之（至業因甲○
    ○施用或鑑驗而已告消耗費失之部分，按諸前揭意旨，自毋
    須再併為沒收銷燬之宣告）。
  (七)本案供犯罪所用或因犯罪所得財物之沒收：
    按犯毒品危害防制條例第四條至第九條、第十二條、第十三
    條或第十四條第一項、第二項之罪者，其供犯罪所用或因犯
    罪所得之財物均沒收之，如全部或一部不能沒收時，追徵其
    價額或以其財產抵償之，毒品危害防制條例第十九條第一項
    定有明文；且參酌前揭(六)之說明，本條當屬相對義務沒收之
    規定，是其自有刑法第三十八條第一項第三款、第三項前段
    規定之適用，即以屬犯人所有者，方得宣告沒收。再者，毒
    品危害防制條例第十九條第一項既採義務沒收主義（相對義
    務沒收），則其犯罪所得之對價，不問其中成本若干，利潤
    多少，固應全部諭知沒收；惟因法條既明文「因犯罪所得之
    財物」，是其沒收範圍必以犯人實際所得者為限，苟無所得
    或尚未取得（如「暫允賒欠」），即無從為沒收、追徵或以
    財產抵償之諭知（最高法院96年度臺上字第2331號判決意旨
    參照）；此外，本條所稱「追徵其價額」者，亦必限於所沒
    收之物為金錢以外之其他財物而無法沒收時，始有追徵其價
    額之可言，俾使其繳納與原物相當之價額，惟倘所得財物為
    金錢而無法沒收時，當應以其財產抵償，而不生追徵價額之
    問題（蓋倘犯罪所得之金錢為新臺幣時，因其本身即為我國
    現行貨幣價值之表示，是自不發生追徵其價額之問題）。查
    被告販賣第二級毒品甲基安非他命之所得財物，即現金3,00
    0 元，既未據扣案，爰依毒品危害防制條例第十九條第一項
    規定，併予宣告沒收，如全部或一部不能沒收時，以其財產
    抵償之如主文之所示。
據上論斷，應依刑事訴訟法第二百九十九條第一項前段，毒品危
害防制條例第四條第二項、第十八條第一項前段、第十九條第一
項，刑法第十一條、第四十七條第一項、第五十九條，判決如主
文。
本案經檢察官乙○○到庭執行職務。
中    華    民    國    98    年    9     月    30    日
                  刑事第四庭審判長法  官  齊  潔
                                  法  官  周霙蘭
                                  法  官  王慧惠
以上正本證明與原本無異。
如不服本判決應於收受送達後10日內向本院提出上訴書狀，並應
敘述具體理由；其未敘述上訴理由者，應於上訴期間屆滿後20日
內向本院補提理由書(均須按他造當事人之人數附繕本)「切勿逕
送上級法院」。
中    華    民    國    98    年    9     月    30    日
                                  書記官  王一芳
附錄論罪法條：
毒品危害防制條例第4 條第2 項
製造、運輸、販賣第二級毒品者，處無期徒刑或7 年以上有期徒
刑，得併科新臺幣1 千萬元以下罰金。


司法院資訊處製作；財團法人民間司法改革基金會備份。
